臺灣苗栗地方法院民事判決
111年度訴字第370號
原      告  許添洽
訴訟代理人  鄭育庭律師
被      告  黃良棟

上列當事人間請求侵權行為損害賠償事件，經刑事庭移送前來，
本院於民國111年10月27日言詞辯論終結，判決如下：
    主  文
被告應給付原告新臺幣貳萬壹仟玖佰壹拾伍元，及自民國一百一
十一年六月三日起至清償日止，按週年利率百分之五計算之利息
。
原告其餘之訴駁回。
本判決第一項得假執行。
原告其餘假執行之聲請駁回。
    事實及理由
壹、程序方面
一、按原告於判決確定前，得撤回訴之全部或一部。但被告已為
    本案之言詞辯論者，應得其同意，民事訴訟法第262條第1項
    定有明文。原告原列甲○○為被告，然於甲○○尚未為本案言詞
    辯論之民國111年8月19日具狀撤回對甲○○部分之起訴（見本
    院111年度訴字第370號卷〈下稱本院卷〉第31頁），依前揭規
    定，原告所為撤回已生撤回之效力。
二、次按訴狀送達後，原告不得將原訴變更或追加他訴，但擴張
    或減縮應受判決事項之聲明者，不在此限，民事訴訟法第25
    5條第1項第3款定有明文。本件原告起訴時原聲明：被告應
    給付原告新臺幣（下同）1,014,527元及法定遲延利息（見
    本院111年度附民字第130號卷〈下稱附民卷〉第5頁），嗣於1
    11年10月27日當庭變更為：被告應給付原告1,004,527元（
    見本院卷第50頁），核未涉及當事人及訴訟標的之變更或追
    加，僅係減縮應受判決事項之聲明，依上開規定，應予准許
    。
貳、實體部分    
一、原告主張：㈠、被告為原告之岳父，竟基於恐嚇危害安全之
    犯意，先後於附表一編號1、2所示時間、地點，各以附表一
    編號1、2所示恐嚇行為恫嚇原告，使原告心生畏懼，因而受
    有非財產上損害各500,000元；㈡、被告基於毀損他人物品之
    犯意，於110年6月17日上午8時18分許，在苗栗縣○○鎮○○里○
    ○路000號附近某處，持黑色噴漆噴灑原告所有之車牌號碼00
    0-0000號自用小客車（嗣更換車牌號碼為000-0000號，下稱
    本案車輛），致本案車輛車身及車牌受損，因此支付更換車
    牌及行照費用800元、維修費用3,727元（含零件費用727元
    、工資費用3,000元）。準此，原告依侵權行為法律關係提
    起本件訴訟，並聲明：被告應給付原告1,004,527元，及自
    起訴狀繕本送達被告之翌日起至清償日止按週年利率5％計算
    之利息；暨願供擔保請准宣告假執行。
二、被告則以：我確實有為附表一所示言論，並持噴漆噴灑本案
    車輛，但這些只是氣話，此事係原告與我女兒甲○○間之婚姻
    問題等語，資為抗辯，並聲明：原告之訴駁回。
三、原告主張之事實，業經本院以111年度易字第152號刑事判決
    認定被告犯恐嚇危害安全罪共2罪、毀損他人物品罪確定在
    案，有該刑事判決在卷可稽（見本院卷第19頁至第23頁），
    並經本院調取上開刑事全案卷宗核閱屬實，且為被告所不爭
    執（見本院卷第52頁至第53頁），堪信為真實。
四、按因故意或過失，不法侵害他人之權利者，負損害賠償責任
    ；不法侵害他人之身體、健康、名譽、自由、信用、隱私、
    貞操，或不法侵害其他人格法益而情節重大者，被害人雖非
    財產上之損害，亦得請求賠償相當之金額，民法第184條第1
    項前段、第195條第1項前段分別定有明文。查被告所為如附
    表一所示恐嚇行為，觀其言論內容，客觀上已足使一般人因
    擔憂其人身安全受到侵害而心生畏懼，是被告所為乃不法侵
    害原告之精神上自由活動不受他人不法干涉之自由權，並使
    原告精神上受有相當之痛苦；另被告於上開時間、地點故意
    持噴漆噴灑本案車輛，致該車受有損害，被告所為亦已侵害
    原告之財產權。從而，原告依侵權行為法律關係請求被告賠
    償其財產及非財產上之損害，均屬有據。茲就原告請求各項
    數額，是否可採，分述如下：
㈠、精神慰撫金部分：
    按精神慰撫金之多寡，應斟酌雙方之身分、地位、資力與加
    害程度，及其他各種情形核定相當之數額，該金額是否相當
    ，自應依實際加害情形與被害人所受之痛苦及雙方之身分、
    地位、經濟狀況等關係決定之（最高法院51年台上字第223
    號判決意旨參照）。原告因被告所為附表一所示恐嚇行為，
    心生畏懼，精神上受有相當之痛苦，業如前述，則其請求精
    神上之賠償，尚屬有據。本院審酌原告於事發時已年滿51歲
    、高職畢業之智識程度，目前在台灣肥料股份有限公司任職
    ，110年薪資所得約為140餘萬元，名下有房地、汽車各1筆
    （財產總額約280餘萬元）；另被告行為時，年滿65歲，軍
    校畢業，已退休，110年無薪資所得及財產資料，業經兩造
    陳明在卷（見本院卷第52頁），並有兩造稅務電子閘門財產
    所得調件明細表在卷可佐（見本院卷密封袋），爰斟酌兩造
    身分、地位、經濟狀況、被告所為對原告精神所造成痛苦程
    度等一切情狀，原告請求精神慰撫金各以8,000元（附表一
    編號1部分）、10,000元（附表一編號2部分）為適當，逾此
    部分之請求，尚屬過高，不應准許。
㈡、本案車輛維修費部分：
    按物被毀損時，被害人除得依民法第196條請求賠償外，固
    不排除民法第213條至第215條之適用，惟修復費用以必要者
    為限，如係以新品換舊品，應予折舊（最高法院82年度台上
    字第892號民事判決意旨參照）。本件被告故意以噴漆噴灑
    本案車輛，致本案車輛車牌及車身受損，因而支出更換車牌
    及行照費用800元、維修費用3,727元（含零件費用727元、
    工資費用3,000元）之事實，業據被告所不爭執（見本院卷
    第52頁至第53頁），並有交通部公路總局收據、估價單及電
    子發票證明聯在卷可稽（見附民卷第47頁、第49頁），而依
    行政院所頒固定資產耐用年數表及固定資產折舊率表之規定
    ，汽車耐用年數為5年，依定率遞減法每年應折舊千分之369
    ，查本案車輛為106年7月15日出廠（未記載出廠日，依法推
    定為該月15日），有車輛詳細資料報表在卷可參（見臺灣苗
    栗地方檢察署110年度偵字第4961號卷第18頁），在被告毀
    損時（即110年6月17日）已使用4年（按營利事業所得稅查
    核基準第95條第6項規定未滿1月以1月計），故原告支付零
    件費用扣除折舊後為115元（計算式詳附表二），加上其餘
    非屬零件之工資費用3,000元、更換車牌及行照費用800元，
    合計為3,915元。從而，本案車輛必要修復費用為3,915元，
    原告逾此部分之請求為無理由，應予駁回。
㈢、綜上，原告因被告上揭行為所受財產上及非財產上損失共計2
    1,915元（計算式：8,000+10,000+3,915＝21,915）。    
五、按給付無確定期限者，債務人於債權人得請求給付時，經其
    催告而未為給付，自受催告時起，負遲延責任。其經債權人
    起訴而送達訴狀，與催告有同一之效力，民法第229條第2項
    定有明文。又遲延之債務，以支付金錢為標的者，債權人得
    請求依法定利率計算之遲延利息；法定週年利率為5％，民法
    第233條第1項前段、第203條亦有明文。本件原告對被告之
    侵權行為債權，核屬無確定期限之給付，既經原告提起刑事
    附帶民事訴訟，其起訴狀繕本於111年6月2日送達被告（見
    附民卷第57頁），被告迄未給付，當應負遲延責任，是原告
    併予請求自起訴狀繕本送達被告之翌日起算之法定遲延利息
    ，核無不合，應予准許。
六、綜上所述，原告依侵權行為損害賠償法律關係，請求被告給
    付原告21,915元，及自起訴狀繕本送達被告之翌日即111年6
    月3日起至清償日止，按週年利率5％計算之利息，為有理由
    ；逾此範圍之原告請求，洵屬無據，應予駁回。
七、本判決所命給付金額未逾50萬元，依民事訴訟法第389條第1
    項第5款規定，應依職權宣告假執行。至原告敗訴部分，其
    假執行之聲請失所依據，應予駁回。
八、本件事證已臻明確，兩造其餘攻擊防禦方法及所提證據，經
    審酌後核與判決結果不生影響，爰不逐一論述。
九、本件係刑事附帶民事訴訟，經刑事庭裁定移送民事庭審理事
    件，依刑事訴訟法第504條第2項規定，免納裁判費，亦無其
    他訴訟費用支出，故無諭知訴訟費用負擔之必要，附此敘明
    。
中　　華　　民　　國　　111 　年　　11 　月　　 17　　日
                  民事第二庭  法　官　何松穎
以上正本係照原本作成。 
如對本判決上訴，須於判決送達後20日內向本院提出上訴狀。如
委任律師提起上訴者，應一併繳納上訴審裁判費。
中　　華　　民　　國　　111 　年　　11　　月　　17　　日
                              書記官  劉立晨
附表一：
編號 時間、地點 恐嚇行為 1 110年5月16日下午5時41分許 被告以通訊軟體LINE傳送：「…等你回苗我必須處理你対我的不尊重，最少打斷你一條腿。」等內容予原告。 2 110年5月18日晚上7時15分許後某時，在苗栗縣○○市○○街00巷0號甲○○娘家住處 被告當場向原告恫稱「許添恰你欠打！不打你不行！非把你打到住院」、「你現在馬上就匯給我，要不然我不讓你走出去，你試看看，現在就馬上匯，你最好照我意思做」、「你現在馬上轉，你沒有轉你出不去」等語。 

附表二：（小數點以下四捨五入）
第1年折舊值        727×0.369=268
第1年折舊後價值    727-268=459
第2年折舊值        459×0.369=169
第2年折舊後價值    459-169=290
第3年折舊值        290×0.369=107
第3年折舊後價值    290-107=183
第4年折舊值        183×0.369=68
第4年折舊後價值    183-68=115